臺灣高雄地方法院交通事件裁定　　　　 96年度交聲字第785號
原處分機關　交通部公路總局高雄區監理所
異　議　人　甲○○
上列異議人因違反道路交通管理處罰條例案件，對於交通部公路
總局高雄區監理所於中華民國96年8 月1 日所為之裁決（原處分
案號：高監營字裁80-NO0000000號）聲明異議，本院裁定如下：
    主  文
原處分撤銷。
甲○○不罰。
    理  由
一、原處分機關略以：異議人即受處分人甲○○（以下稱異議人
    ）前於民國96年7 月3 日15時52分許，騎乘車牌號碼ZDG-85
    3 號輕型機車（以下稱前開機車），行經高雄縣路竹鄉○○
    路之際，因駕車行經有燈光號誌管制之交岔路口闖紅燈，嗣
    為警當場開單舉發，經異議人提出申訴，由舉發機關查覆舉
    發並無違誤，原處分機關遂依道路交通管理處罰條例第53條
    第1 項規定，以高監營字裁80-NO0000000號裁決裁處異議人
    ：「一罰鍰新台幣1800元整，並依第63條記違規點數3 點，
    罰鍰限於96年8 月31日前繳納；二上開罰鍰逾96年8 月31日
    仍不繳納者，依法移送強制執行」云云。
二、異議意旨則以：本件並無證據可資證明異議人確有闖紅燈違
    規之事實，爰為此聲明異議等語。
三、按道路交通管理處罰條例第89條前段規定「法院受理有關交
    通事件，準用刑事訴訟法之規定」，是以本院參諸刑事訴訟
    法第154 條第2 項規定意旨，當認交通違規事實亦應依證據
    認定之，無證據不得認定其違規事實。且所謂證據，係指足
    以認定異議人確有違規行為之積極證據而言，該項證據自須
    適合於違規事實之認定，始得採為論斷依據。苟積極證據不
    足為不利於違規事實之認定時，即應為有利於異議人之認定
    。是倘原處分機關（含舉發機關）以違規人涉有違反道路交
    通管理處罰條例之行為、欲予以處罰時，對於該違規行為是
    否確實存在之情，自應負有舉證責任，苟其未能證明達到通
    常一般之人均不致有所懷疑，而得確信其為真實之程度者，
    則依據「罪證有疑，利於被告」之證據法則，即不得遽為不
    利違規人之認定。又針對舉證方式一節言之，隨諸我國時下
    科技相關措施日益進步，民眾權利意識亦漸次高漲，故舉發
    機關於執行取締違反道路交通管理處罰條例事件之際，自宜
    盡量避免流於主觀目測蒐證，應改採科學儀器或其他科技措
    施詳就案發過程予以蒐證，除便於日後保存留查相關資料外
    ，更可杜絕日益增多之舉發爭議。經查：
  (一)本件舉發機關認異議人涉有前揭交通違規情事，無非係以案
    發當時錄影帶畫面擷取影像畫面照片為其論據，此有高雄縣
    政府警察局湖內分局96年7 月16日高縣湖警交字第09600075
    76號函暨所附前開照片10幀可參。又參諸該等照片中各該車
    輛及人員之動作舉止均係依序先後出現，此節亦為異議人所
    不爭執，從而該等照片確屬舉發當時所拍攝之連續畫面無訛
    ，合先敘明。
  (二)然本院細繹前開照片內容，其中編號1 至3 照片雖顯示路口
    號誌為紅燈，然依其後編號4 至6 照片所示，該案發路口號
    誌乃遭車牌號碼YP-9839 號自用小貨車車身所遮蔽，以致無
    從獲悉嗣後該路口交通號誌之轉換情形；直至編號6 至10之
    照片方始出現異議人暨其所騎乘前開機車，而其中編號8 至
    10照片畫面雖有攝入舉發當時案發路口之號誌情形，然是時
    案發路口號誌已然轉換為綠燈，是依前開照片內容、客觀上
    顯難推認本件異議人果有闖紅燈之交通違規事實。此外，本
    件復查無其他任何以攝影機或照相機等科學儀器保存當時情
    形之積極證據可資參酌，揆諸前揭說明，當不得逕為不利於
    異議人之認定。
四、綜前所述，異議人所辯雖無從概予採信，然其間既有合理懷
    疑存在，無法達到確信其為真實之程度，即不得遽為不利於
    異議人之推斷。又本件查無其他事證足證異議人確有上揭駕
    車行經有燈光號誌管制之交岔路口闖紅燈之舉，原處分機關
    未予詳查，即遽予裁罰，實有未洽，其處分自屬無可維持，
    爰撤銷原處分，併為異議人不罰之諭知，用期適法。
據上論結，應依道路交通案件處理辦法第20條前段，裁定如主文
。
中　　華　　民　　國　　96　　年　　 8　　月　　31　　日
                  交通法庭  法  官 陳明呈
以上正本證明與原本無異。
如不服本裁定，應於收受送達後5 日內向本院提出抗告狀。
中　　華　　民　　國　　96　　年　　9 　　月　　4 　　日
　　　　　　　　　　　　　　書記官 林明忠
